【裁判字號】    97,台上,233
【裁判日期】    970117
【裁判案由】    殺人
【裁判全文】
最高法院刑事判決              九十七年度台上字第二三三號
上 訴 人  甲○○
上列上訴人因殺人案件，不服台灣高等法院台南分院中華民國九
十六年十月十八日第二審判決（九十六年度上訴字第六六二號，
起訴案號：台灣台南地方法院檢察署九十五年度偵字第一六七三
九號、九十六年度偵字第二三０五號），提起上訴，本院判決如
下：
    主  文
上訴駁回。
    理  由
按刑事訴訟法第三百七十七條規定，上訴於第三審法院，非以判
決違背法令為理由，不得為之。是提起第三審上訴，應以原判決
違背法令為理由，係屬法定要件。如果上訴理由狀並未依據卷內
訴訟資料，具體指摘原判決不適用何種法則或如何適用不當，或
所指摘原判決違法情事，顯與法律規定得為第三審上訴理由之違
法情形，不相適合時，均應認其上訴為違背法律上之程式，予以
駁回。本件原判決認定上訴人甲○○與李洺源前因細故而心存芥
蒂。民國九十五年十一月十七日零時許，李洺源與許豐年在台南
市○○區○○路二十四號「唱將卡拉ＯＫ」飲酒，至同日零時二
十分許結帳後，仍在該店門口與許豐年談話，因音量過大，招致
上訴人從住處（台南市○○區○○路三十三號）三樓窗口往外察
看。李洺源見狀，聲稱：「看三小，敢就下來（台語）」等語，
上訴人因而心生不滿，持其所有之生魚片刀下樓，衝向李洺源、
許豐年所騎機車，造成人車倒地。李洺源旋即離去，數分鐘後，
攜帶一支短鋁棒返回現場與上訴人扭打。上訴人遂萌殺人犯意，
持生魚片刀刺擊李洺源腹部，李洺源倒地後，上訴人欲再上前行
刺，經李洺源以右手阻擋，致受有腹部穿刺傷併小腸穿孔、左腎
穿刺傷、右前臂深部切割傷併肌腱神經斷裂、多處割傷等傷害。
上訴人亦受有頭部外傷、右大腿撕裂傷、右小腿撕裂傷、右側第
十肋骨骨折、胸部鈍傷等傷害。嗣李洺源經送醫急救，於同月十
八日十六時十八分許，因代謝性休克及心因性休克不治死亡等情
，爰撤銷第一審之判決，改判仍論處上訴人殺人罪刑，已綜合全
部卷證資料，敘明其所憑之證據及認定之理由，從形式上觀察，
並無判決違背法令之情形存在。再，原判決以李洺源對上訴人縱
為言詞上之挑釁，仍非客觀上足以引起公憤之不義行為，自無道
義上之理由而殺人，與刑法第二百七十三條義憤殺人罪之要件不
符，判決內已審酌論敘綦詳（見原判決第五頁第五行至第二十一
行）。又正當防衛必須對於現在不法侵害始得為之；至彼此互毆
，必以一方初無傷人之行為，因排除對方不法侵害而加以還擊，
始得以正當防衛論。故無從分別何方為不法侵害之互毆行為，不
得主張正當防衛。原判決依憑證人許豐年、謝清建所為之證言，
參酌上訴人所受傷害及勘驗鋁棒之結果，認上訴人與李洺源互毆
、攻擊之行為，無法分辨肇始於何方，亦無從認上訴人初無傷人
行為，因排除對方不法侵害而加以還擊，所辯係出於防衛自己生
命安全而殺人等語，亦不足採，原判決併已調查說明（見原判決
第六頁第二十二行至第七頁第十六行），核屬原審採證認事職權
之適法行使。上訴意旨仍執前開陳詞，徒就判決內已明白論斷之
事項，憑己見再事爭執，不符第三審上訴之法定要件。上訴意旨
指摘之各節，與法律規定得為第三審上訴理由之違法情形，不相
適合，其上訴為違背法律上之程式，應予駁回。
據上論結，應依刑事訴訟法第三百九十五條前段，判決如主文。
中    華    民    國  九十七  年    一    月   十七   日
                      最高法院刑事第二庭
                          審判長法官  紀  俊  乾
                                法官  黃  正  興
                                法官  陳  東  誥
                                法官  林  錦  芳
                                法官  石  木  欽
      本件正本證明與原本無異
                                      書  記  官
中    華    民    國  九十七  年    一    月  二十一  日
                                                    m


司法院資訊處製作；財團法人民間司法改革基金會備份。
